【裁判字號】    95,簡上,267
【裁判日期】    951218
【裁判案由】    侵占
【裁判全文】
臺灣臺北地方法院刑事判決             95年度簡上字第267號
    公  訴  人  臺灣臺北地方法院檢察署檢察官
    上  訴  人
    即  被  告  乙○○
    選任辯護人  李永然律師
                柯俊吉律師
上列上訴人即被告，不服本院九十五度簡字第二五四六號，中華
民國九十五年八月二十二日第一審簡易判決（聲請簡易判決處刑
案號：九十五年度偵字第一三七四三號），提起上訴，本院管轄
之第二審合議庭判決如下︰
    主    文
原判決撤銷。
乙○○意圖為自己不法之所有，而侵占遺失物，處罰金銀元壹仟
伍佰元（即新臺幣肆仟伍佰元），如易服勞役，以新臺幣壹仟元
折算壹日。緩刑貳年。
    犯罪事實
一、乙○○於民國九十五年五月二十日下午三時許，在臺北市大
    安區○○○路○段五十二號臺北市大安高工校園內之花圃，
    拾得甲○○所遺失之ＯＫＷＡＰ牌、Ｓ七六八型號（序號：
    000000000000000號）之白色手機一支，竟
    基於意圖為自己不法所有之犯意，予以侵占入己，嗣經警於
    同年六月十四日下午九時四十分許循線查獲，而知上情。
二、案經臺北市政府警察局移送臺灣臺北地方法院檢察署檢察官
    偵查後聲請簡易判決處刑。
    理    由
一、證據之認定：
    上開犯罪事實一之部分，業據被害人甲○○於警詢及偵查指
    訴明確（偵查卷(一)第十一頁至第十二頁調查筆錄、第三十一
    頁至第三十二頁訊問筆錄參照，而被害人前開供述雖係於本
    件審判程序以外所做成，然經檢察官及被告於本院九十五年
    十二月四日審理時同意作為證據使用，本院卷內之該次期日
    審判筆錄參照），並有通聯調閱查詢單、被害人甲○○所遺
    失行動電話及內部序號之照片二幀及贓物認領保管單在卷足
    憑（偵查卷(一)第十八頁至第十九頁、第二十三頁至第二十六
    頁參照），又上訴人即被告於本院九十五年十二月四日審理
    時對於上開犯罪事實亦坦承不諱（本院該日審判筆錄參照）
    ，是依上開補強證據皆足資擔保被告於本院審理中所為之上
    開任意性自白具有相當程度之真實性，而得使本院確信被告
    前述自白之犯罪事實確屬真實，參照刑事訴訟法第一百五十
    六條第一項「被告之自白，非出於強暴、脅迫、利誘、詐欺
    、疲勞訊問、違法羈押或其他不正之方法，且與事實相符者
    ，得為證據。」及第二項「被告或共犯之自白，不得作為有
    罪判決之唯一證據，仍應調查其他必要之證據，以察其是否
    與事實相符。」規定。從而，本件事證明確，被告之犯行堪
    以認定。
二、論罪科刑法律之適用：
  (一)按被告行為後，刑法業於九十四年二月二日修正公布，九十
    五年七月一日起施行。關於刑法第三百三十七條侵占遺失物
    罪之法定刑：「處五百元以下罰金」，依修正後刑法施行法
    第一條之一規定：「中華民國九十四年一月七日刑法修正施
    行後，刑法分則編所定罰金之貨幣單位為新臺幣。九十四年
    一月七日刑法修正時，刑法分則編未修正之條文定有罰金者
    ，自九十四年一月七日刑法修正施行後，就其所定數額提高
    為三十倍。但七十二年六月二十六日至九十四年一月七日新
    增或修正之條文，就其所定數額提高為三倍」，及修正後刑
    法第三十三條第五款將罰金刑定為「新臺幣一千元以上，以
    百元計算之」等規定，則修正後刑法第三百三十七條侵占遺
    失物罪所得科處之罰金刑最高為新臺幣一萬五千元，最低為
    新臺幣一千元，惟依被告行為時之刑罰法律，即罰金罰鍰提
    高標準條例第一條前段規定之提高倍數十倍及修正前刑法第
    三十三條第五款規定之罰金最低額一元計算，上開侵占遺失
    物罪之罰金刑最高為銀元五千元，最低為銀元一元，換算為
    新臺幣後，最高額雖與新法同為新臺幣一萬五千元，惟最低
    額僅新臺幣三元。比較修正前、後之刑罰法律，自以行為時
    即修正前之法律較有利於被告，是核被告乙○○所為，係犯
    修正前刑法第三百三十七條之侵占遺失物罪。
  (二)原審據以論罪科刑，固非無見，然(1)刑法修正後關於罰金刑
    之部分，已如上開(一)所述，修正前刑法侵占遺失物罪之罰金
    刑換算為新臺幣後，最高額雖與新法同為新臺幣一萬五千元
    ，惟最低額僅新臺幣三元，而非新法之新臺幣一千元，經比
    較修正前、後之刑罰法律，自以行為時即修正前之法律較有
    利於被告，原判決適用修正後刑法第三百三十七條之規定，
    尚有未合；(2)關於裁量權行使之新舊法之比較適用，須於實
    際行使裁量權時，方有比較適用之餘地，是應就一般綜合罪
    刑之結果比較適用後，已決定罪刑之適用時，最後始就易科
    罰金、易服勞役或緩刑之宣告等各該部分決定其適用標準，
    此部份得以割裂適用，原判決對於易服勞役之折算標準與罪
    刑之本身加以綜合比較，亦有未洽；(3)檢察官於聲請簡易判
    決處刑書內記載：被告已與被害人甲○○達成和解，為被告
    求處緩刑之宣告等語，原審未給予緩刑之宣告，亦未敘明理
    由為何，亦有未合，上訴人即被告上訴意旨亦指摘原審未給
    予緩刑之宣告，請求給予緩刑之宣告等語，原判決既有上開
    可議之處，自應由本院予以撤銷改判。
  (三)爰審酌被告之犯罪動機、目的、侵占他人遺失行動電話之手
    段、事後將行動電話返還被害人甲○○，與被害人甲○○達
    成和解暨素行良好等一切情狀，量處如主文所示之刑，並依
    修正後刑法第四十二條第三項之規定，諭知易服勞役之折算
    標準（查被告行為後，刑法於九十四年二月二日修正公布，
    九十五年七月一日起施行，關於易服勞役之折算標準，修正
    前刑法第四十二條第二項前段規定：「易服勞役以一元以上
    三元以下折算一日。但勞役期間不得逾六個月」，而被告行
    為時之易服勞役折算標準，依九十五年五月十七日修正公布
    前罰金罰鍰提高標準條例第二條前段規定，就其原定數額提
    高為一百倍折算一日，則本件被告行為時之易服勞役折算標
    準，應以銀元三百元即新臺幣九百元折算一日。惟修正後之
    刑法第四十二條第三項前段規定：「易服勞役以新臺幣一千
    元、二千元或三千元折算一日。但勞役期間不得逾一年」。
    經比較新舊法適用之結果，新法較有利於被告，自應適用修
    正後之規定）。
  (四)被告前未曾受有期徒刑以上刑之宣告，有臺灣高等法院被告
    前案紀錄表在卷可按，偵查檢察官及蒞庭檢察官均認被告已
    與被害人甲○○達成和解，犯後態度良好，為被告求處緩刑
    之宣告（聲請簡易判決處刑書及本院同上審判筆錄參照），
    是被告經此偵審程序，當知所警惕，信無再犯之虞，本院認
    所宣告之刑以暫不執行為適當，並依最高法院九十五年第八
    次刑事庭會議決議第七點，逕依修正後刑法第七十四條第一
    項第一款規定，諭知被告緩刑二年，以啟自新。
據上論斷，應依刑事訴訟法第四百五十五條之一第一項、第三項
、第三百六十九條第一項前段、第三百六十四條、第二百九十九
條第一項前段，刑法第二條第一項、第四十二條第三項、第七十
四條第一項第一款，修正前刑法第三百三十七條，罰金罰鍰提高
標準條例第一條前段，判決如主文。
本案經檢察官涂永欽到庭執行職務。
中    華    民    國    95    年    12    月    18    日
                  刑事第九庭審判長法  官  蘇素娥
                                  法  官  黃紹紘
                                  法  官  葉珊谷
上正本證明與原本無異。
不得上訴。
                                  書記官  顏淑華
中    華    民    國    95    年    12    月    18    日
附錄本案論罪科刑法條全文
中華民國刑法第三百三十七條
意圖為自己或第三人不法之所有，而侵占遺失物、漂流物或其他
離本人所持有之物者，處五百元以下罰金。


司法院資訊處製作；財團法人民間司法改革基金會備份。
